臺灣高等法院刑事判決
110年度上易字第941號
上  訴  人  臺灣基隆地方檢察署檢察官
被      告  胡毓修


上列上訴人因妨害名譽案件，不服臺灣基隆地方法院110年度易
字第3號，中華民國110年1月19日第一審判決（起訴案號：臺灣
基隆地方檢察署109年度偵字第740號），提起上訴，本院判決如
下：
    主  文
上訴駁回。
    理  由
一、按刑事訴訟法第350條、第361條、第362條、第367條規定，
    不服地方法院之第一審判決而上訴者，須提出上訴書狀，並
    應敘述具體理由，為上訴必備之程式；其所提出之書狀未敘
    述上訴理由，或僅曾以言詞陳述上訴理由者，均應於上訴期
    間屆滿後20日內補提理由書於第一審法院。第一審法院經形
    式審查，認逾期未補提上訴理由者，應定期間先命補正；逾
    期未補正者，為上訴不合法律上之程式，應以裁定駁回。倘
    已提出上訴理由，但所提非屬具體理由者，則由第二審法院
    以上訴不合法律上之程式，判決駁回。而所稱「具體理由」
    ，並不以其書狀應引用卷內訴訟資料，具體指摘原審判決不
    當或違法之事實，亦不以於以新事實或新證據為上訴理由時
    ，應具體記載足以影響判決結果之情形為必要。但上訴之目
    的，既在請求第二審法院撤銷或變更第一審之判決，所稱「
    具體」，當係抽象、空泛之反面，若僅泛言原判決認事用法
    不當、採證違法或判決不公、量刑過重等空詞，而無實際論
    述內容，即無具體可言。從而，上開法條規定上訴應敘述具
    體理由，係指須就不服判決之理由為具體之敘述而非空泛之
    指摘而言（最高法院106年度第8次刑事庭會議決議參照）。
    又所稱不服第一審判決之具體理由，係具體指摘第一審判決
    關於認定事實、適用法律及量刑等項，有違法或不當之情形
    而言。倘上訴人之上訴書狀或補提之上訴理由書，雖敘述上
    訴理由，惟未具體敘述第一審判決有何上述違法、不當情形
    ，如泛言原判決認事錯誤、用法不當、量刑失衡，卻無實際
    之論述內容或僅泛詞陳述其主觀之期待，即與未敘述具體理
    由無異，所為上訴，仍不符合上訴之法定要件，應由第二審
    法院以上訴不合法律上程式，予以駁回（最高法院109年度
    台上字第3556號判決意旨參照）。量刑輕重，係屬事實審法
    院得依職權自由裁量之事項，苟已斟酌刑法第57條各款所列
    情狀而未逾越法定刑度，不得遽指為違法（最高法院72年度
    台上字第6696號判例參照）。又第二審法院認為上訴書狀未
    敘述理由，依刑事訴訟法第367條但書規定，始應定期間命
    其補正。如認上訴書狀已敘述理由，但其理由非屬具體，其
    所為上訴，即不符上訴之法定要件，自得逕行判決駁回，無
    定期命補正問題（最高法院97年度台上字第3599號判決意旨
    參照）。
二、檢察官上訴意旨略以：被告犯後全無道歉請求寬恕之表示，
    亦未表示對己所為有何反省，顯見其惡性非輕，如未予重判
    云，不足以懲儆，原審所處刑度尚有加重餘地云云。
三、經查：
　㈠原判決依被告於原審之供述、證人即告訴人陳薇亘之證述、
    勘驗筆錄及擷取照片等為據，認定被告犯刑法第309條第1項
    之公然侮辱罪。又被告多次辱罵告訴人，係於密切接近之時
    、地實施，侵害同一之法益，各行為之獨立性極為薄弱，依
    一般社會健全觀念，在時間差距上，難以強行分開，核屬接
    續犯，而為包括之一罪。並審酌刑法第57條各款所列事項及
    一切情狀，就其公然侮辱犯行量處罰金新臺幣五千元，併諭
    知易服勞役之折算標準。從形式上觀察，原判決已敘明審酌
    刑法第57條所列事項之理由，並無認定事實錯誤、量刑瑕疵
    或違背法令之情形。
　㈡上訴意旨以被告犯後全無道歉或反省，顯見惡性非輕為由，
    指摘原審量刑過輕云云。惟原判決已於理由欄載明「審酌被
    告不思以平和理性之方式與人溝通，率爾在不特定人得以共
    見共聞之場所，以上揭言語侮辱告訴人，致告訴人立於難堪
    處境，且貶抑告訴人名譽，行為顯有不當；惟念其犯後坦承
    犯行，非無反省，兼衡其犯罪之動機、目的、手段，及其自
    述教育程度國中畢業、家境勉持」等語明確。是原判決已以
    行為人之責任為基礎，並審酌刑法第57條各款所列情狀（包
    括被告之犯罪動機、手段、智識程度、坦承犯行之犯後態度
    等犯罪情狀），基於各該量刑因子綜合評價，詳加審酌及說
    明，既未逾越其所犯刑法第309條第1項之法定刑度，亦無明
    顯濫用裁量權而有違反公平、比例及罪刑相當原則，尚難任
    意指為違法。上訴意旨以被告犯後態度等原審已經明白論斷
    審酌、說明之事項為上訴理由，顯然無實際論述內容，自形
    式上觀察，核非足以動搖原判決之具體理由，是檢察官據告
    訴人之請求提起上訴，指摘原判決量刑過輕，即無具體可言
    ，亦難謂上訴已提出合於刑事訴訟法第361條第2項規定之具
    體理由。揆諸上開規定及說明，其上訴顯無具體理由而不合
    法定程式，應予駁回，並不經言詞辯論為之。
據上論斷，應依刑事訴訟法第367條前段、第372條，判決如主文
。
中　　華　　民　　國　　110 　年　　5 　　月　　7 　　日
                  刑事第八庭  審判長法　官 陳世宗
                                    法　官 呂寧莉
                                    法　官 周明鴻
以上正本證明與原本無異。
不得上訴。
                                    書記官 謝雪紅
中　　華　　民　　國　　110 　年　　5 　　月　　7 　　日
附錄：本案論罪科刑法條全文　　　　　　　　　　　　　　　
中華民國刑法第309條
公然侮辱人者，處拘役或9千元以下罰金。
以強暴犯前項之罪者，處1年以下有期徒刑、拘役或1萬5千元以
下罰金。